【裁判字號】    99,訴,2609
【裁判日期】    990831
【裁判案由】    毒品危害防制條例
【裁判全文】
臺灣板橋地方法院刑事判決              99年度訴字第2609號
公  訴  人  臺灣板橋地方法院檢察署檢察官
被      告  甲○○
上列被告因違反毒品危害防制條例案件，經檢察官提起公訴（99
年度毒偵字第4513號、第5150號及第5453號），由本院合議庭裁
定改依簡式審判程序審理，並判決如下：
    主  文
甲○○施用第壹級毒品，累犯，處有期徒刑玖月，扣案之第壹級
毒品海洛因殘渣袋貳個沒收銷燬，扣案之分裝杓壹支沒收；又施
用第壹級毒品，累犯，處有期徒刑玖月，扣案之第壹級毒品海洛
因殘渣袋壹個沒收銷燬，扣案之分裝杓壹支沒收；又施用第壹級
毒品，累犯，處有期徒刑柒月；扣案之注射針筒壹支沒收；又施
用第貳級毒品，累犯，處有期徒刑參月。應執行有期徒刑貳年貳
月，扣案之第壹級毒品海洛因殘渣袋參個均沒收銷燬，扣案之分
裝杓貳支、注射針筒壹支均沒收。
    事  實
一、甲○○前曾於民國89年間因施用第2 級毒品案件，經依臺灣
    板橋地方法院（以下稱本院）89年度毒聲字第415 號裁定送
    觀察、勒戒後，認無繼續施用毒品之傾向，已於89年2 月3
    日觀察勒戒執行完畢而釋放，並由臺灣板橋地方法院檢察署
    檢察官於89年2 月10日以89年度毒偵字第599 號為不起訴處
    分確定；復於92年間因施用第1 、2 級毒品案件，經依本院
    92年度毒聲字第2098號裁定送觀察、勒戒後，認有繼續施用
    毒品之傾向，並由本院以93年度訴字第544 號各判處有期徒
    刑9 月、4 月，應執行有期徒刑1 年確定，以及另於93年間
    因竊盜及毀損案件，經本院93年度簡上字第526 號各判處有
    期徒刑10月、拘役30日，其後上開案件宣告有期徒刑部分，
    再由本院94年度聲字第905 號裁定應執行有期徒刑1 年8 月
    確定；再於93年間因施用第1 、2 毒品案件，經本院93年度
    訴字第1503號各判處有期徒刑1 年、6 月，應執行有期徒刑
    1 年4 月，並由臺灣高等法院94年度上訴字第26號駁回上訴
    而確定，以及另於94年間因贓物案件，經本院94年度簡字第
    521 號判處有期徒刑5 月確定，其後再由本院94年度聲字第
    1568號裁定應執行有期徒刑1 年8 月確定，上開案件經接續
    執行後，甫於96年3 月30日縮刑假釋出監，並於96年7 月16
    日假釋付保護管束期滿，未經撤銷假釋，其未執行之刑以已
    執行完畢論，詎其猶不知悔改，且仍未戒除毒癮，竟又基於
    同時施用第1 級毒品海洛因、第2 級毒品甲基安非他命之犯
    意，以及分別施用第1 級毒品海洛因、第2 級毒品甲基安非
    他命之各別犯意，先後為以下施用毒品之犯行：
（一）於99年5 月24日下午2 時多許，在其位於臺北縣三重市○
      ○街167巷45號4樓之1之住處內，以將毒品海洛因及甲基
      安非他命混合置入玻璃球內燒烤後吸入其煙霧之方式，同
      時施用毒品海洛因及甲基安非他命1 次，嗣於隔日下午2
      時30分許，在上址為警查獲其持有第1 級毒品海洛因殘渣
      袋1 個及分裝杓1 支等物；
（二）於99年5 月28日某時，在其位於臺北縣三重市○○街167
      巷45號4 樓之1 之住處內，以將毒品海洛因及甲基安非他
      命混合置入玻璃球內燒烤後吸入其煙霧之方式，同時施用
      毒品海洛因及甲基安非他命1 次，嗣於隔日傍晚7時40分
      許，在上址為警查獲其持有第1 級毒品海洛因殘渣袋2 個
      及分裝杓1 支等物；
（三）於99年6 月17日傍晚7 時多許，在其友人位於臺北縣三重
      市○○街某處之住處內，以將毒品海洛因置入針筒後注射
      至體內之方式，施用毒品海洛因1 次，以及另於99年6 月
      17 日 晚上10時42分許為警採尿前96小時內某時，在不詳
      地點，以將毒品甲基安非他命置於玻璃球內燒烤之方式，
      施用毒品甲基安非他命1 次，嗣於同日晚上9 時10分許，
      為警在臺北縣土城市○○路105 號前，查獲其持有供施用
      海洛因使用之注射針筒1 支。
（四）此間，經警方於上開時地查獲後採集其尿液送請檢驗之結
      果，均呈毒品鴉片類或安非他命類陽性反應，始循線查知
      上情。
二、案經臺北縣政府警察局三重分局、新莊分局報告臺灣板橋地
    方法院檢察署檢察官偵查起訴。
    理  由
一、上開犯罪事實，業經被告甲○○於本院審理時自白不諱，並
    有台灣檢驗科技股份有限公司99年6 月10日UL/2010/50800
    號、99年7 月2 日UL/2010/60384 號、99年6 月10日UL/201
    0/50801 號濫用藥物檢驗報告各1 份及臺北縣政府警察局三
    重分局查獲毒品案件被移送者姓名代碼對照表、臺北縣政府
    警察局新莊分局偵辦毒品危害防制條例案被移送人姓名代碼
    對照表共3 張附卷可稽，以及扣案之第1 級毒品海洛因殘渣
    袋3 個、分裝杓2 支及已使用過之注射針筒1 支可資佐證，
    足認被告自白要與事實相符；再者，被告有事實欄所示之施
    用毒品前科一節，亦有臺灣高等法院被告前案紀錄表1 份在
    卷可參，是被告犯本件施用毒品海洛因及甲基安非他命之罪
    ，其事證明確，應依法論科。
二、按施用第1 、2 級毒品為犯罪行為，毒品危害防制條例第10
    條定有處罰明文。故施用第1 、2 級毒品者，依上揭規定本
    應科以刑罰，惟基於刑事政策，對合於一定條件之施用者，
    則依同條例第20條、第23條之規定，施以觀察、勒戒或強制
    戒治之保安處分。又毒品危害防制條例於92年7 月9 日修正
    公佈，自93年1 月9 日施行。其中第20條、第23條將施用毒
    品之刑事處遇程式，區分為「初犯」及「5 年內再犯」、「
    5 年後再犯」。依其立法理由之說明：「初犯」，經觀察、
    勒戒或強制戒治後，應為不起訴處分或不付審理之裁定；「
    5 年內再犯」者，因其再犯率甚高，原實施之觀察、勒戒及
    強制戒治既已無法收其實效，爰依法追訴或裁定交付審理。
    至觀察、勒戒或強制戒治執行完畢釋放後，「5 年後再犯」
    者，前所實施之觀察、勒戒或強制戒治已足以遮斷其施用毒
    品之毒癮，為期自新及協助其斷除毒癮，仍適用「初犯」規
    定，始應先經觀察、勒戒、強制戒治之程式。從而依該次修
    正後之規定，僅限於「初犯」及「5 年後再犯」二種情形，
    應先經觀察、勒戒或強制戒治之程式，此乃該條例第10 條
    之例外規定。倘被告於5 年內已再犯，經依法追訴處罰，縱
    其第3 次（或第3 次以上）再度施用毒品之時間，在初犯經
    觀察、勒戒或強制戒治執行完畢釋放5 年以後，因與單純之
    「5 年後再犯」之情形有別，不合於「5 年後再犯」之例外
    規定；且因已於「5 年內再犯」，顯見其再犯率甚高，原實
    施觀察、勒戒或強制戒治，已無法收其實效，即應回歸原則
    性規定，由檢察官逕行起訴，依該條例第10條處罰（最高法
    院96年度台非字第69號判決可資參照）。查本件被告於89年
    間因施用第2 級毒品案件，經依本院89年度毒聲字第415 號
    裁定送觀察、勒戒後，認無繼續施用毒品之傾向，已於89年
    2 月3 日觀察勒戒執行完畢而釋放，並由臺灣板橋地方法院
    檢察署檢察官於89年2 月10日以89年度毒偵字第599 號為不
    起訴處分確定；復於5 年內之92年間因再次施用第1 、2 級
    毒品案件，經依本院92年度毒聲字第2098號裁定送觀察、勒
    戒後，認有繼續施用毒品之傾向，乃由本院93年度訴字第54
    4 號各判處有期徒刑9 月、4 月，應執行有期徒刑1 年確定
    ，已如前述，則雖本件再犯之時間，係在「初犯」經觀察、
    勒戒執行完畢釋放之5 年以後，亦屬「已於5 年內再犯」後
    之施用毒品情形，應依該條例第10條處罰，合先敘明。
三、核被告所為，係犯毒品危害防制條例第10條第1 項、第2 項
    之施用第1 級、第2 級毒品罪。又其施用前後持有第1 、2
    級毒品海洛因、甲基安非他命之低度行為，應為施用第1 、
    2 級毒品海洛因、甲基安非他命之高度行為所吸收，不另論
    罪。再被告於上開事實欄一、（一）（二）所示之時地，均
    係以1 行為而同時施用第1 級毒品海洛因、第2 級毒品甲基
    安非他命，為想像競合犯，應各依刑法第55條規定從1 重之
    施用第1 級毒品罪處斷；被告於上開事實欄一（一）（二）
    （三）所示時地，分別施用毒品海洛因3 次（其中2 次混合
    施用毒品甲基安非他命）及毒品甲基安非他命1 次之犯行，
    犯意各別，行為互異，應予分論併罰之。末查：被告於92年
    間因施用第1 、2 級毒品案件，經本院93年度訴字第544 號
    各判處有期徒刑9 月、4 月，應執行有期徒刑1 年確定，以
    及於93年間因竊盜及毀損案件，經本院93年度簡上字第526
    號各判處有期徒刑10月、拘役30日，其後上開案件宣告有期
    徒刑部分，再由本院94年度聲字第905 號裁定應執行有期徒
    刑1 年8 月確定；復於93年間施用第1 、2 毒品案件，經本
    院93年度訴字第1503號各判處有期徒刑1 年、6 月，應執行
    有期徒刑1 年4 月，並由臺灣高等法院94年度上訴字第26號
    駁回上訴而確定，以及另於94年間因贓物案件，經本院94年
    度簡字第521 號判處有期徒刑5 月確定，其後再由本院94年
    度聲字第1568號裁定應執行有期徒刑1 年8 月確定，上開案
    件經接續執行後，甫於96年3 月30日縮刑假釋出監，並於96
    年7 月16日假釋付保護管束期滿，未經撤銷假釋，其未執行
    之刑以已執行完畢論一節，有臺灣高等法院被告前案紀錄表
    1 份在卷足憑，其於5 年以內故意再犯本件有期徒刑以上之
    4 罪，均為累犯，應各依刑法第47條第1 項規定加重其刑。
    爰審酌被告前已有多次施用毒品之前科，並經觀察、勒戒之
    戒毒療程，始終未能戒除毒品之誘惑，且其已正值壯年，尚
    有謀生能力，竟不思專心工作，尋求正常生活，一再沾染同
    時施用2 種毒品之惡習，戕害身心不淺，並衡諸其生活狀況
    、施用毒品之手段、動機、目的及事發後已坦承犯行等一切
    情狀，各量處如主文所示之刑，並定其應執行之刑，以資警
    惕。至扣案之海洛因之殘渣袋3 個（起訴書誤載為2 個），
    其內含量微無法秤重且無法析離之海洛因，不問屬於犯人與
    否，均應依毒品危害防制條例第18條第1 項前段之規定宣告
    沒收銷燬之；扣案之分裝杓2 支及注射針筒1 支，則係被告
    所有供施用毒品海洛因及甲基安非他命之物，業經其供承在
    卷（參見本院準備程序筆錄第2 頁），爰均依刑法第38條第
    1 項第2 款規定宣告沒收之。
四、末按「除被告所犯為死刑、無期徒刑、最輕本刑為3 年以上
    有期徒刑之罪或高等法院管轄第一審案件者外，於前條第1
    項程序進行中，被告先就被訴事實為有罪之陳述時，審判長
    得告知被告簡式審判程序之旨，並聽取當事人、代理人、辯
    護人及輔佐人之意見後，裁定進行簡式審判程序。」刑事訴
    訟法第273條之1第1 項定有明文。查本件被告所犯毒品危害
    防制條例第10條第1 項、第2 項之罪，均非最輕本刑為3年
    以上有期徒刑之罪，且被告於本院99年8 月24日準備程序進
    行中，復就被訴之事實為有罪之陳述，經告知被告簡式審判
    程序之旨，被告及公訴人對於本件改依簡式審判程序審理均
    表示同意，是本院即依前揭刑事訴訟法規定，裁定本件進行
    簡式審判程序，附此敘明。
據上論斷，應依刑事訴訟法第273條之1 第1項、第299條第1項前
段，毒品危害防制條例第10條第1 項、第2 項、第18條第1 項前
段，刑法第11條前段、第55條、第47條第1 項、第51條第5 款、
第38條第1 項第2 款，判決如主文。
本案經檢察官張瑞玲到庭執行職務。
中    華    民    國    99    年    8     月    31    日
                          刑事第十八庭
                                法  官  楊仲農
上列正本證明與原本無異。
如不服本判決，應於判決送達後10日內敘明上訴理由，向本院提
出上訴狀 (應附繕本) ，上訴於臺灣高等法院。其未敘述上訴理
由者，應於上訴期間屆滿後20日內向本院補提理由書「切勿逕送
上級法院」。
                                書記官  田世杰
中    華    民    國    99    年    8     月    31    日
附錄本判決論罪之法律條文：
毒品危害防制條例第10條：
施用第一級毒品者，處六月以上五年以下有期徒刑。
施用第二級毒品者，處三年以下有期徒刑。

司法院資訊處製作；財團法人民間司法改革基金會備份。
